---
title: "Script4Report"
author: "Вейбер Е.Н. 23.М08-мм"
output: html_document
date: "2024-03-31"
---

```{r setup, include=FALSE}
knitr::opts_chunk$set(echo = TRUE)
```

## Введение

В этом отчете представлено построение линейной регрессии и интерпретация аспектов ее подгонки на основе данных о медицинских выплатах.

## Загрузка данных

Логарифмирование зависимого признака и построение модели линейной регресии было выполнено с помощью следующего кода:

```{r load-data, echo=TRUE}
# Загрузка необходимых библиотек
library(tidyverse)
library(ggplot2)
library(readr)
library(corrplot)
library(tidyr)
library(GGally)
library(plotly)
library(stats)
library(reshape2)
# Загрузка данных и создание гистограмм
data <- read_csv("~/Downloads/insurance 2.csv")
head(data)

summary(data)

data$logged_charges <- log(data$charges)

# Создаем формулу, исключая исходный столбец с размерами страховых выплат
formula <- as.formula(paste("logged_charges ~", paste(names(data)[!names(data) %in% c("charges", "logged_charges")], collapse = " + ")))

# Построение модели линейной регрессии
model <- lm(formula, data = data)
# Вывод результатов
summary(model)
```

## Анализ остатков регресии

```{r}
par(mfrow = c(2, 2))
plot(model)
```

## Интерпретация результатов

### Интерпретация коэффициентов регресии  
1. Возраст (age): Коэффициент данного признака = 0.0346. Соответственно, с увеличением возраста на 1 год размер страховых выплат растет примерно на 3.46% при прочих равных условиях.

2. Пол (sexmale): Если пол меняется с женского на мужской (значение предиктора изменяется с 0 на 1), то логарифм размера страховых выплат уменьшается на 0.0754. Это означает, что мужчины, при прочих равных условиях, имеют на 7.54% меньшие страховые выплаты, чем женщины.

3. Индекс массы тела (bmi): Если ИМТ увеличивается на 1 единицу, то логарифм размера страховых выплат увеличивается на 0.0134. Это говорит о том, что с каждой дополнительной единицей ИМТ размер страховых выплат увеличивается примерно на 1.34%.

4. Количество детей (children): Если количество детей увеличивается на 1, то логарифм размера страховых выплат увеличивается на 0.1019. Так, с каждым дополнительным ребенком размер страховых выплат увеличивается на 10.19%.

5. Курение (smokeryes): Если статус курения меняется с "некурящий" на "курящий", то логарифм размера страховых выплат увеличивается на 1.5543. Таким образом, курящие люди имеют на 155.43% более высокие страховые выплаты по сравнению с некурящими при прочих равных условиях.

6. Регион (regionnorthwest, regionsoutheast, regionsouthwest): Например, для regionsoutheast логарифм размера страховых выплат уменьшается на 0.1572, что значит, что страховые выплаты в Юго-Восточном регионе на 15.72% меньше, чем в базовом регионе (не указан в результате).

### Интерпретация качества подгонки регресии, основанное на коэффициенте детерминации и F-статистике  
**R-квадрат** измеряет долю общей вариации зависимой переменной, объясняемой моделью, т.е., насколько хорошо предикторы объясняют изменчивость регрессанда. Значение 0.7679 показывает, что примерно 76.79% вариации логарифма размера страховых выплат может быть объяснено предикторами модели. Это довольно высокое значение, которое указывает на хорошую адекватность модели.  

**Скорректированный R-квадрат** учитывает количество предикторов в модели и штрафует за их избыточность, предоставляя более консервативную оценку объяснительной способности модели. Значение 0.7666 очень близко к R-квадрату, что говорит о том, что добавление предикторов в модель было оправданным.  

**F-статистика** используется для тестирования гипотезы о том, что все коэффициенты при предикторах в модели равны нулю (т.е., предикторы не имеют никакого эффекта). В данном случае значение F-статистики 549.8 при 8 и 1329 степенях свободы очень велико, а соответствующее p-значение меньше 2.2e-16 указывает на то, что модель в целом статистически значимо отличается от модели без предикторов. Это подтверждает, что предикторы в совокупности имеют значимое влияние на зависимую переменную.  

### Интерпретация анализа остатков регресии

* Интерпретация графика "Residuals vs Leverage":
  + Большинство наблюдений имеют низкий рычаг, что типично для регрессионных анализов.
  + Большинство стандартизированных остатков находятся в пределах +/- 2, что свидетельствует о хорошей подгонке для большинства точек.
  + Существует несколько точек с высоким рычагом, особенно одна точка, обозначенная как 043220, которая имеет одновременно высокий рычаг и высокие остатки, что делает её потенциально влиятельным наблюдением.
  + Отсутствуют явные систематические паттерны, что указывает на отсутствие серьезных нарушений предположений линейной регрессии.

* Интерпретация графика "Q-Q (квантиль-квантиль)":
  + В центральной части графика (вокруг нуля теоретических квантилей) точки хорошо следуют прямой линии, что указывает на то, что средние значения остатков имеют приблизительно нормальное распределение.
  + На концах графика (в области хвостов распределения) точки отклоняются от прямой линии. Вверху справа наблюдается, что квантили выборки превышают то, что ожидалось бы для стандартного нормального распределения, что указывает на наличие тяжелого правого хвоста в распределении остатков. Аналогичная тенденция наблюдается и в левом нижнем углу, что указывает на тяжелый левый хвост.
Это отклонение в хвостах может быть признаком того, что распределение остатков не является идеально нормальным, особенно в области экстремальных значений (выбросов или крупных остатков). Это может быть связано с наличием выбросов в данных или нелинейности в отношениях.

* Интерпретация графика "Residuals vs Fitted":
  + В целом, остатки кажутся симметрично распределенными вокруг линии 0 в середине графика, что является хорошим признаком. Однако, заметны некоторые паттерны в распределении остатков, особенно в нижней части графика, где остатки кажутся более концентрированными в центре.
  + Как для более низких, так и для более высоких подогнанных значений, наблюдается паттерн, напоминающий воронку, где дисперсия остатков кажется большей для больших и маленьких значений предсказаний. Это может указывать на гетероскедастичность, то есть на неравномерность вариативности остатков.
  + Также видно, что для крайних значений подогнанных значений остатки имеют тенденцию увеличиваться, что может свидетельствовать о нелинейности в данных, не зафиксированной моделью.



