---
title: "Script1Report"
author: "Вейбер Е.Н. 23.М08-мм"
output: html_document
date: "2024-02-28"
---

```{r setup, include=FALSE}
knitr::opts_chunk$set(echo = TRUE)
```

## Введение

В этом отчете представлен анализ зарплат преподавателей в различных учебных заведениях с разделением по половому признаку.

## Загрузка данных

Данные о зарплатах были загружены и проверены с помощью следующего кода:

```{r load-data, echo=TRUE}
library(tidyverse)

school_earnings <- read.csv("~/Downloads/school_earnings.csv")
head(school_earnings)
```
## Описательная статистика
Следующий код был использован для получения описательной статистики:
```{r}
summary(school_earnings)

school_earnings %>%
  summarise(
    Mean_Women = mean(Women, na.rm = TRUE),
    Median_Women = median(Women, na.rm = TRUE),
    Min_Women = min(Women, na.rm = TRUE),
    Max_Women = max(Women, na.rm = TRUE),
    Mean_Men = mean(Men, na.rm = TRUE),
    Median_Men = median(Men, na.rm = TRUE),
    Min_Men = min(Men, na.rm = TRUE),
    Max_Men = max(Men, na.rm = TRUE)
  )

```

## Визуализация данных
Для визуализации распределения зарплат был использован boxplot. Данные были преобразованы в длинный формат для группировки по полу:

```{r}
long_data <- school_earnings %>%
  pivot_longer(cols = Women:Men, names_to = "Gender", values_to = "Salary")

ggplot(long_data, aes(x = Gender, y = Salary, fill = Gender)) +
  geom_boxplot() +
  labs(title = "Распределение зарплат между мужчинами и женщинами", 
       x = "", y = "Зарплата") +
  scale_fill_brewer(palette = "Set1") +
  theme_minimal(base_size = 16)
```

## Результат
Результатом проведенного анализа является график, отображающий распределение зарплат по полу.
