---
title: "Пример анализа данных"
output: html_document
author: Столярова Валерия Фуатовна
---

```{r echo=FALSE, message=FALSE}
knitr::opts_chunk$set(cache = TRUE)

library(readr)
library(dplyr)
library(ggplot2)
library(tidyr)

winequality <- read.csv("http://archive.ics.uci.edu/ml/machine-learning-databases/wine-quality/winequality-white.csv", sep=";")

winequality <- winequality  %>% mutate(quality = as.character(quality))
```

**Исследовательский вопрос:** какие физико--химические свойства могут служить предикторами качества вина?

**Набор данных: ** чтобы ответить на исследовательский вопрос были проанализированы 4898 экземпляров белого вина, определены их физико--химические свойства. Качество вина определялось экспертным методом, каждый из по крайней мере трех экспертов оценивал вино по шкале от 0 до 10. В качестве финальной оценки представлена медиана оценок экспертов.

Были измерены следующие физико--химические свойства:

   1. fixed acidity --- содержание нелетучих кислот
   2. volatile acidity --- содержание летучих кислот
   3. citric acid --- содержание аскорбиновой кислоты
   4. residual sugar --- содержание остаточных сахаров
   5. chlorides --- содержание хлоридов
   6. free sulfur dioxide --- содержание свобоного диоксида серы
   7. total sulfur dioxide --- общее содержание диоксида серы
   8. density --- плотность
   9. pH --- кислотность
   10. sulphates --- содержание сульфатов
   11. alcohol --- крепость


## Кластеризация k--средних

Этот подход требует предварительного определения оптимального числа кластеров. При проведении анализа необходимо обращать внимание на параметр *distance*, которые зависит от того, как измерены переменные. 
```{r}
library(NbClust) #много индексов для определения оптимального числа кластеров
library(fpc) #много различных методов кластеризации
library(factoextra) #визуализация кластерного анализа

#может определять количество кластеров для классических методов кластеризации, работает медленно
#cl_res <- NbClust(winequality[sample(1:4898, 500),1:11], distance="euclidean", method="kmeans")
#print(cl_res)
```

Однако данные представлены в различных шкалах, поэтому иногда важно их стандартизовать, однако при этом можно потерять кластеры. Для 

```{r}
winequality_mod <- as.data.frame(scale(winequality[,1:11]))

#were useful function to check out a lot of indices
#cl_res_std <- NbClust(winequality_mod[sample(1:4898, 500),], distance="euclidean", method="kmeans")
```

Классические графические подходы к определению оптимального количества кластеров

```{r}
fviz_nbclust(winequality_mod, FUNcluster = kmeans, method="wss")
```

```{r}
fviz_nbclust(winequality_mod, FUNcluster = kmeans, method="silhouette")
```

При проведении кластерного анализа порой важно снижать размерность данных. Например, можно проанализировать корреляции? сильно коррелированные переменные можно исключить из анализа, при этом степень сильнокоррелированности определяется исследователем.

```{r}
library(ggcorrplot)

corr_scaled <- round(cor(winequality_mod[1:11]),1)

ggcorrplot(corr_scaled, hc.order = TRUE, 
           type = "lower", 
           lab = TRUE, 
           lab_size = 3, 
           method="circle", 
           colors = c("tomato2", "white", "springgreen3"), 
           title="Correlogram of Wine Data", 
           ggtheme=theme_bw)

# или corrplot::corrplot(cor(winequality_mod, method="pearson"))
```

В имеющемся датасете присутствуют коррелированные признаки, определим те, которые наиболее коррелированы с остальными.

```{r}
a<-caret::findCorrelation(corr_scaled, cutoff = 0.59, verbose = T)

print("---Column name we want to remove---")
colnames(winequality_mod)[a]

winequality_mod <- as.data.frame(winequality_mod) %>% select(-density, -total.sulfur.dioxide)
```

Признаки "density" и "total.sulfur.dioxide" коррелированы с остальными признаками, удалим их из таблицы данных.

```{r}
fviz_nbclust(winequality_mod, kmeans, method="wss")
fviz_nbclust(winequality_mod, kmeans, method="silhouette")
```

После удаления двух переменных графики средней ширины силуэтов и WSS позволяют предположить наличие 3 или 4 кластеров в датасете.

```{r}
clus_res <- kmeans(winequality_mod, 3)
fviz_cluster(clus_res, winequality_mod, stand = FALSE,  geom = "point", ggtheme = theme_bw())
```

### Устойчивость кластеров

Оптимальное число кластеров можно опредилить при помощи анализа устойчивости кластеров (на основе формирования подвыборок из исходной выборки).

```{r }
clboo_res <- fpc::clusterboot(winequality_mod,B=100,bootmethod=c("boot"),clustermethod=kmeansCBI,k=3)

#clboo_res <- fpc::clusterboot(winequality_mod,B=100,bootmethod=c("boot"),clustermethod=kmeansCBI,k=4)

clboo_res
```
Три кластера устойчивы, в то время как четыре --- нет.

### Коммуникация результатов кластерного анализа

Представление результатов кластерного анализа основанона графическом и численном сравнении признаков между кластерами.

```{r}
winequality_mcl <- winequality %>% mutate(cluster = as.factor(clus_res$cluster))

#summary(winequality_mcl %>% filter(cluster==1))
#summary(winequality_mcl %>% filter(cluster==1))

summary_tab <- winequality_mcl %>% group_by(cluster) %>% summarise( mean_fixedacidity=mean(fixed.acidity),
mean_volatileacidity=mean(volatile.acidity),
mean_citricacid=mean(citric.acid),
mean_residualsugar=mean(residual.sugar),
mean_chlorides=mean(chlorides),
mean_freesulphurdioxide=mean(free.sulfur.dioxide),
mean_totalsulphurdioxide=mean(total.sulfur.dioxide),
mean_density=mean(density),
mean_ph=mean(pH),
mean_sulphates=mean(sulphates),
mean_alcohol=mean(alcohol) )

print(summary_tab, width = Inf)
```
Графический анализ позволяет представить численные результаты. Представление нескольких признаков возможно, если они измерены в одной шкале.

```{r}
winequality_mcl %>% select(density, volatile.acidity, citric.acid, sulphates, cluster) %>% pivot_longer(1:4, names_to = "feature", values_to = "vals") %>%
  ggplot(aes(x=feature, y=vals, fill = as.factor(cluster))) + geom_boxplot()
```

```{r}
winequality_mcl %>% select(fixed.acidity, pH, alcohol, residual.sugar, cluster) %>% pivot_longer(1:3, names_to = "feature", values_to = "vals") %>%
  ggplot(aes(x=feature, y=vals, fill = as.factor(cluster))) + geom_boxplot()
```

При сравнении групп между собой можно использовать статистический вывод который позволит перейти от исключительно основанного-на-данных кластерного анализа к выводам о генеральной совокупности при проведении выборочного исследования.

Для попарного сравнения кластеров между собой можно использовать t--критерий, для сравнения нескольких групп по уровню выраженности непрерывного признака можно использовать попарные сравнения (обычно после анализа ANOVA, который позволяет определить есть вообще различия между несколькими группами). 

```{r}
summary(aov(winequality_mcl$volatile.acidity ~ winequality_mcl$cluster))
```

**Нулевая гипотеза:** средние значения признака volatile.acidity одинаковы между кластерами

Полученное p--значение выше уровня значимости, и значит гипотеза о  равенстве средних значений признака volatile.acidity между кластерами не отвергается.

Для всех остальных признаков p--значение ниже выбранного уровня значимости, таким образом, хотя бы каие-то кластеры различаются по уровню выраженности признака. Чтобы определить, какие группы отличаются, проводится post-hoc попарные тесты (попарный t--критерий, критерий Tukey). Такие тест используют специальные поправки на множественные тесты, которые проводятся на одном датасете.

```{r}
ggplot(winequality_mcl, aes(y=alcohol, fill = as.factor(cluster))) + geom_boxplot()

pairwise.t.test(winequality_mcl$alcohol, winequality_mcl$cluster)
```
**Нулевая гипотеза**: среднее значение алкоголя равно в выявленных кластерах.

p--значение ниже выбранного уровня значимости при сравнении всех трех групп между собой, и потому гипотеза о равенстве средних в двух кластерах отклоняется. В кластере 1 содержатся самые крепкие вина, в кластере 3 содержатся самые некрепкие вина.

```{r}
ggplot(winequality_mcl, aes(y=residual.sugar, fill = as.factor(cluster))) + geom_boxplot()

pairwise.t.test(winequality_mcl$residual.sugar, winequality_mcl$cluster)
```

**Нулевая гипотеза**: среднее значение остаточного сахара равно в выявленных кластерах.

p--значение ниже выбранного уровня значимости для всех трех кластеров, и потому гипотеза о равенстве средних в выявленных трех кластерах отклоняется. В кластере 3 содержатся значительно более сладкие вина.

**Описание кластеров**:

1. К первому кластеру относятся вина с повышенным содержанием нелетучих кислот (fixed.acidity), пониженным содержанием диоксида серы (free.sulphur.dioxide и total.sulphur.dioxide) и сульфатов (sulphates).
2. Ко второму кластеру относятся вина с пониженным содержанием нелетучих кислот (fixed.acidity), остаточных сахаров (residual.sugar) и повышенным содержанием сульфатов (sulphates). Плотность сопоставима с винами из первого кластера и ниже, чем у вин из третьего кластера. Вина из этого кластера обладают самой низкой кислотностью (высокий показатель pH).
3. К третьему кластеру относятся вина с высоким содержанием аскорбиновой кислоты (citric.acid), остаточного сахара (residual.sugar), хлоридов (chlorides), диоксида серы (sulphur.dioxide). Вина из этого кластера наименее крепкие (alcohol), крепость вин из первого и второго кластеров сопоставима.

## Кластеризация DBSCAN

(для иллюстрации; можно раскомментировать, чтобы использовать код)

```{r}
library(dbscan)

#wq_data <- as.matrix(winequality_mod[, 1:11])

#dbscan::kNNdistplot(wq_data, k =  4)
#abline(h = 0.4, lty = 2)

#set.seed(123)
# fpc package
#res.fpc <- fpc::dbscan(wq_data, eps = 3, MinPts = 4)
# dbscan package
#res.db <- dbscan::dbscan(wq_data, 3, 4)

#all(res.fpc$cluster == res.db$cluster)

#fviz_cluster(res.fpc, iris, geom = "point")
```


Для построение модели машинного обучения можно разбивать на тестовую и тренировочную выборки и предсказывать кластер по поступающим данным.
